【裁判字號】    91,小上,69
【裁判日期】    920120
【裁判案由】    給付管理費
【裁判全文】
臺灣板橋地方法院民事裁定  九十一年度小上字第六九號
    上  訴  人  甲○○
    法定代理人  郭全慶
右當事人間請求給付管理費事件，上訴人對於中華民國九十一年四月三十日本院板橋
簡易庭九十一年度板小字第六一五號小額民事判決提起上訴，本院裁定如左：
    主      文
上訴駁回。
第二審訴訟費用額新臺幣柒佰玖拾柒元由上訴人負擔。
    理      由
一、按對於小額訴訟程序之第一審裁判固得上訴或抗告於管轄之地方法院，惟此上訴
    或抗告，非以裁判違背法令為理由，不得為之，民事訴訟法第四百三十六條之二
    十四第一項及同條第二項分別定有明文，又當事人於小額訴訟程序之第二審程序
    不得提出新攻擊或防禦方法，同法第四百三十六條之二十八第一項亦定有明文，
    是小額訴訟程序之基本訴訟程序設計，無非欲使當事人就其小額訴訟事件能儘速
    定紛止息，為求迅速解決紛爭，故以二審終結，且異於簡易訴訟程序之設計（第
    一、二審為事實審，例外以判決違背法令即適用法規顯有錯誤，始得飛躍上訴於
    最高法院，此有民事訴訟法第四百三十六條之一及同條之二規定足參），而以小
    額訴訟程序之第一審為事實審，第二審則為法律審（即以一審判決是否違背法令
    唯論，此觀民事訴訟法第四百三十六條之二十四第二項規定即明），是民事訴訟
    法小額訴訟程序一章乃於第四百三十六條之三十二第二項規定準用各該普通訴訟
    程序之第二審規定（諸如同法第四百四十條上訴期間、第四百四十一條上訴狀之
    法定程式、第四百四十一條及四百四十二條上訴不合法之處理）及普通訴訟程序
    之第三審即法律審規定（諸如同法第四百六十八條、第四百六十九條規定判決違
    背法令情形、第四百七十一條上訴理由之表明提出及未合法提出之處理）。依上
    說明，意即就小額訴訟事件之第二審上訴：（一）倘認不符上訴之法定程式（即
    民事訴訟法第四百四十一條規定關於上訴聲明之記載陳述）、上訴期間、上訴費
    之繳交等要件，當即依前揭第四百三十六條之三十二第二項準用同法第四百四十
    一條或第四百四十二條規定命為補正，逾期未補正或不能補正者，始以裁定駁回
    ；（二）又依民事訴訟法第四百三十六條之二十五規定，上訴狀內應記載上訴理
    由，表明原判決所違背之法令及其具體內容，及依訴訟資料可認為原判決有違背
    法令之具體事實，此係基於小額第二審訴訟程序所具法律審之本質，所為關於上
    訴理由如何表明及提出之規範，自應依前揭小額訴訟程序第四百三十六條之三十
    二第二項準用該同法第四百七十一條之規定，則如上訴人所提上訴狀未表明上訴
    理由（關於未合法表明上訴理由者，詳如理由二所述），應於上訴後二十日內提
    出理由書，未提出者，毋庸命提出或補正，即得由二審法院逕以裁定駁回，合先
    敘明。
二、次按當事人依民事訴訟法第四百六十八條規定以第二審判決有不適用法規或適用
    法規不當為上訴理由時，其上訴狀或理由書應有具體之指摘，並揭示該法規之條
    項或其內容，若係成文法以外之法則，應揭示該法則之旨趣，倘為司法院解釋或
    本院之判例，則應揭示該判解之字號或其內容，如依民事訴訟法第四百六十九條
    所列各款事由提起第三審上訴者，其上訴狀或理由書應揭示合於該條款之事實，
    上訴狀或理由書如未依此項方法表明者，即難認為已對第二審判決之違背法令有
    具體之指摘，其上訴自難認為合法，最高法院七十一年臺上字第三一四號著有判
    例可資參照。此項見解於小額訴訟程序之第二審程序亦有適用。
三、本件上訴人對於小額訴訟程序之第一審判決提起上訴，無非以長堤第一景公寓大
    廈區分所有權人於民國八十九年三月十六日召開之區分所有權人第一次會議，於
    住戶規約之訂定以全場無異議鼓掌通過方式達成決議，與公寓大廈管理條例第三
    十一條第一項第一款所定規約之訂定應有區分所有權人三分之二以上及其區分所
    有權比例合計三分之二以上出席，以出席人數四分之三以上及其區分所有權比例
    占出席人數區分所有權四分之三以上之同意為決議之規定有違，且於管理委員會
    主任委員賴再銘之選任以出席人鼓掌通過方式為決議，亦與同條例第二十七條第
    二項所定公寓大廈成立管理委員會者，應由管理委員互推一人為主任委員之規定
    相悖，是由賴再銘以主任委員身分，私擅決定以每坪六十元標準，向住戶收取管
    理費，即與法未合，從而被上訴人起訴主張依長堤第一景大廈區分所有權人於九
    十年二月十七日召集之區分所有權人第二次會議所為關於住戶管理費自九十年四
    月份起，由每坪六十元調降為每坪五十元，及車輛停車費維持原繳納標準即平面
    式（停車位）每月每位五百元、橫移式（停車位）每月每位七百元、昇降式（停
    車位）每月每位九百元之決議，請求判命上訴人給付被上訴人新臺幣（下同）三
    萬一千五百六十三元及自原支付命令繕本送達翌日即九十年十二月二十五日起至
    清償日止，按週年利率百分之五計算之利息，即有未洽等語，為其上訴理由。惟
    查：核其上訴理由，並未具體表明原審判決所憑「被告（即上訴人）所辯（原告
    關於公共電費分攤標準並不合法，且不讓伊出租車位，故拒繳管理費云云）業據
    原告（即被上訴人）否認在卷，被告並未舉證以實其說」及「關於公共電費之分
    攤標準是否合理及車位出租之管制是否妥適等事項，誠與原告所主張該大廈管理
    、維護之費用無涉，若原告管理有疏失或不合法時，應循所有權人會議之方式提
    出糾正，自不得以拒繳全體住戶共同利益支出之管理費為之」等理由有何不適用
    法規、適用法規不當或民事訴訟法第四百六十九條第一款至第五款之情形，自難
    認對該判決如何違背法令已有具體之指摘，揆諸首揭規定及說明，應認其上訴為
    不合法。
四、訴訟費用之負擔：經查，本件上訴費用為五百二十五元，郵資為二百七十二元，
    合計為七百九十七元，應由上訴人負擔，爰確定如主文第二項所示。
五、據上論結，本件上訴為不合法，依民事訴訟法第四百三十六條之三十二第二項、
    第四百七十一條第一項、第四百二十六條之十九第一項、第四百三十六條之二十
    三、第四百三十六條第二項、第九十五條、第七十八條，裁定如主文。
中      華      民      國    九十二    年      一      月     二十     日
                                    臺灣板橋地方法院民事第二庭
                                        審判長  陳  忠  行
                                        法  官  連  士  綱
                                        法  官  徐  福  晉
右正本證明與原本無異。
本裁定不得抗告。
中      華      民      國    九十二    年      一      月     二十一   日
~B書記官  陳倨篁


司法院資訊處製作；財團法人民間司法改革基金會備份。
